臺灣花蓮地方法院刑事判決
111年度金訴字第33號
公  訴  人  臺灣花蓮地方檢察署檢察官
被      告  邱薏宸





上列被告因洗錢防制法等案件，經檢察官提起公訴（111年度偵
字第1079號、111年度偵緝字第195號），及移送併辦(111年度偵
字第5517號)，本院判決如下：
    主  文
本件管轄錯誤，移送臺灣臺南地方法院。
    理  由
一、公訴意旨略以：被告邱薏宸明知金融機構存摺帳戶為個人信
    用之表徵，且任何人均可自行到金融機構申請開立存款帳戶
    而無特別之窒礙，並可預見將自己所有之帳戶存摺、金融卡
    及提款密碼等金融帳戶資料提供他人時，極可能供詐欺集團
    作為人頭帳戶，用以匯入詐欺贓款後，再利用語音轉帳或以
    存摺、金融卡提領方式，將詐欺犯罪所得之贓款領出，使檢
    、警、憲、調人員與被害人均難以追查該詐欺罪所得財物，
    而掩飾詐欺集團所犯詐欺罪犯罪所得之去向，竟基於縱所提
    供之帳戶被作為掩飾詐欺取財罪不法犯罪所得去向，亦不違
    背其本意之幫助詐欺、幫助洗錢不確定故意，於民國110年9
    月6日前某時許，將其申辦之中國信託商業銀行帳號000-0000
    00000000號帳戶(下稱中信銀行帳戶)之存摺、提款卡及密碼
    ，以不詳方式提供予詐騙提團成員，以此方式幫助該不詳之
    人遂行詐欺取財犯罪。嗣該詐欺集團成員共同意圖為自己不
    法之所有，基於詐欺之犯意，以如附表所示之時間、方式，
    向告訴人黃秀竹、李淑娟、被害人簡菀稜施用詐術，使渠等
    均陷於錯誤，因而於附表所示之時間，匯款至被告中信銀行
    帳戶，嗣告訴人黃秀竹、李淑娟、被害人簡菀稜察覺有異，
    報警處理，始循線查悉上情。因認被告涉犯刑法第30條第1項
    前段、第339條第1項及洗錢防制法第14條第1項等幫助犯詐
    欺取財、幫助犯一般洗錢罪嫌。
二、案件由犯罪地或被告之住所、居所或所在地之法院管轄，刑
    事訴訟法第5條第1項定有明文，此即所謂「土地管轄」之規
    定，屬於上開法律規定之各地方法院均有刑事管轄權限，惟
    為避免管轄法院因被告之住所、居所及所在地變更而一再變
    更，土地管轄必須恆定，即以案件繫屬於法院之日為準，而
    對於管轄權之有無，係屬於法院應依職權調查之事項。又無
    管轄權之案件，應諭知管轄錯誤之判決，並同時諭知移送於
    管轄法院，且得不經言詞辯論為之，刑事訴訟法第304條、
    第307條亦有明定。
三、經查：
(一)觀諸檢察官起訴書所載之犯罪事實，得見被告係在不詳地點
    交付本案帳戶，又被告於偵查中自陳：我朋友劉秉瑞要我把
    帳戶借他，他帶著我到「臺中」的中國信託臨櫃領錢等語（
    見111年度偵字第1079號卷第105頁)，而告訴人黃秀竹自陳
    其遭騙之地點在「臺中市」、匯款地點在「臺中或臺北」；
    告訴人李淑娟及被害人簡菀稜遭騙、匯款之地點則分別在「
    高雄市」及「嘉義縣」，此經告訴人黃秀竹、李淑娟、被害
    人簡菀稜陳述明確（見本院卷第39頁、玉警刑字第11000109
    33號卷〈下稱警一卷〉第5、7頁），並有臺中市政府警察局大
    甲分局大甲派出所受理各類案件紀錄表、高雄市政府警察局
    小港分局高松派出所受理各類案件紀錄表、郵政跨行匯款申
    請書、嘉義縣警察局水上分局柳林派出所受理各類案件紀錄
    表、嘉義縣水上鄉農會匯款回條在卷可參（見桃園分局0000
    000000號卷第91頁、警一卷第35、41、49、59頁），故難認
    被告之犯罪行為或結果地在本院轄區內。
(二)又本案繫屬本院時間為111年6月24日，而被告之戶籍地則於
    111年4月12日由「花蓮縣○○鄉○○街000○00號」遷至「臺南市
    ○區○○里○○路000巷000號之1」，居所地則在「臺南市○區○○○
    路○段000巷00弄0號6樓之3」，且無在監所執行或羈押中等
    情，有本院之收狀戳章、被告個人戶籍資料、臺灣高等法院
    被告前案紀錄表在卷（見本院卷第5、11、35、37頁）足憑
    ，是本案繫屬本院時，被告之住居所、所在地亦均非在本院
    轄區。
(三)綜上所述，被告之犯罪地及於起訴時之住居所、所在地均不
    在本院管轄範圍，揆諸首揭說明，檢察官向本院提起公訴，
    即有未合，爰不經言詞辯論，逕為諭知管轄錯誤之判決，並
    考量被告住居所在臺南市，認移送於有管轄權之臺灣臺南地
    方法院較為妥適。
(四)末本案起訴部分因本院無管轄權而無從為實體上之審酌，業
    如上述，是以就上開移送併辦部分(臺灣花蓮地方檢察署檢
    察官111年度偵字第5517併辦意旨書，詳附件)，本院即無從
    併予審究，應退由檢察官另行依法辦理，附此敘明。
四、據上論斷，應依刑事訴訟法第304條、第307條，判決如主文
    。
中　　華　　民　　國　　111 　年　　9 　　月　　29　　日
　　　　　　　　　刑事第五庭  審判長法　官　粘柏富
　　　　　　　　　　　　　　　　　　法　官  劉孟昕
　　　　　　　　　　　　　　　　　　法　官　施孟弦
以上正本證明與原本無異。
如不服本判決應於收受送達後20日內向本院提出上訴書狀，並應
敘述具體理由。其未敘述上訴理由者，應於上訴期間屆滿後20日
內向本院補提理由書(均須按他造當事人之人數附繕本)「切勿逕
送上級法院」。告訴人或被害人如對於本判決不服者，應具備理
由請求檢察官上訴，其上訴期間之計算係以檢察官收受判決正本
之日期為準。
因疫情而遲誤不變期間，得向法院聲請回復原狀。
中　　華　　民　　國　　111 　年　　9 　　月　　30　　日

                                    書記官  張瑋庭　　　
附表：
編號 當事人 詐騙時間、方式 匯款時間 （110年） 匯款金額 (新臺幣) 1 告訴人黃秀竹 詐騙集團成員於110年9月7日前某時許架設雲頂博奕網站，嗣告訴人點入該網站並儲值後而欲兌現獲利時，詐欺集團成員佯以該網站客服人員並稱需支付公證費始可提領云云，致告訴人陷於錯誤，而依指示匯款。 9月6日 13時40分 5萬元    9月6日 13時41分 2萬元 2 告訴人李淑娟 詐騙集團成員佯裝「Jay」，於110年8月16日以LINE結識告訴人，並對其佯稱：可加入巴黎人博奕網站賺取報酬云云，致告訴人陷於錯誤，而依指示匯款。 9月6日 13時27分 17萬3000元 3 被害人簡菀稜 詐騙集團成員佯裝「張東宇」，於110年8月某日以LINE結識被害人，並對其佯稱：可加入澳門銀河博奕網站賺取報酬云云，致被害人陷於錯誤，而依指示匯款。 9月1日 13時5分 2萬元    9月6日 11時49分 1萬5000元